臺灣彰化地方法院刑事判決　　　　　　　96年度訴字第1351號
公　訴　人　臺灣彰化地方法院檢察署檢察官
被　　　告　甲○○
　　　　　　　　　　（另案羈押在臺灣彰化看守所）
上列被告因違反毒品危害防制條例案件，經檢察官提起公訴（96
年度毒偵字第2981號），本院依簡式審判程序判決如下：
    主    文
甲○○施用第一級毒品，處有期徒刑捌月，減為有期徒刑肆月，
如易科罰金，以新臺幣壹仟元折算壹日；又施用第二級毒品，處
有期徒刑肆月，如易科罰金，以新臺幣壹仟元折算壹日，減為有
期徒刑貳月，如易科罰金，以新臺幣壹仟元折算壹日。應執行有
期徒刑伍月，如易科罰金，以新臺幣壹仟元折算壹日。
    事    實
一、甲○○前因施用毒品案件，經本院以94 年度毒聲字第710號
    裁定送觀察、勒戒後，認無繼續施用毒品之傾向，於民國95
    年4 月14日執行完畢釋放，並由臺灣彰化地方法院檢察署檢
    察官以95年度毒偵緝字第52號為不起訴處分確定。詎仍不知
    悛悔，於前揭觀察、勒戒執行完畢釋放後5 年內，復基於施
    用第一級毒品海洛因之犯意，於96年2 月28日上午11時許，
    在位於彰化縣埤頭鄉道路之車內，以將海洛因摻入香煙點燃
    吸食煙霧之方式，施用第一級毒品海洛因1 次。又另行基於
    施用第二級毒品甲基安非他命之犯意，於96年2 月26日晚上
    11時許，在彰化縣田尾鄉路旁，以將甲基安非他命置於玻璃
    球內點火燒烤、產生煙霧加以吸食之方式，施用第二級毒品
    甲基安非他命1 次。嗣於96年2 月28日下午4 時許，為警在
    彰化縣北斗鎮○○里○○路○ 段查獲，經採集其尿液送驗後
    ，結果呈毒品嗎啡及甲基安非他命陽性反應，始悉上情。
二、案經彰化縣警察局北斗分局報請臺灣彰化地方法院檢察署檢
    察官偵查起訴。
　　理    由
一、除被告所犯為死刑、無期徒刑、最輕本刑為3 年以上有期徒
    刑之罪或高等法院管轄第1審案件者外，於前條第1項程序進
    行中，被告先就被訴事實為有罪之陳述時，審判長得告知被
    告簡式審判程序之旨，並聽取當事人、代理人、辯護人及輔
    佐人之意見後，裁定進行簡式審判程序；除簡式審判程序及
    簡易程序案件外，第1審應行合議審判，刑事訴訟法第273條
    之1 第1 項、第284 條之1 分別定有明文。本件被告甲○○
    所犯係死刑、無期徒刑、最輕本刑為3 年以上有期徒刑之罪
    或高等法院管轄第一審案件以外之罪，並於本院行準備程序
    時就被訴事實為有罪之陳述，本院合議庭依前揭規定，經評
    議結果，裁定改由受命法官獨任行簡式審判程序，合先敘明
    。
二、上揭事實，業據被告甲○○於警詢、偵訊、本院準備程序及
    審理時坦承不諱（見臺灣彰化地方法院檢察署96年度毒偵字
    第1634號卷第5-11頁，96年度毒偵字第2981號卷第10、11頁
    ，本院96年度訴字第1351號卷第15、20、21頁），且查：
（一）被告尿液經以氣相層析質譜儀（即ＧＣ／ＭＳ）方法檢驗
      結果，確均呈第一級毒品海洛因於人體代謝後之嗎啡、第
      二級毒品甲基安非他命之陽性反應，有彰化縣警察局北斗
      分局委託檢驗尿液代號與真實姓名對照認證單、詮昕科技
      股份有限公司96年3 月9 日第00000000號濫用藥物尿液檢
      驗報告各1 份附卷足證（見臺灣彰化地方法院檢察署96年
      度毒偵字第1634號卷第24、25頁），是認被告自白核與事
      實相符。
（二）依鑑識實務，按海洛因施用入人體後水解還原成嗎啡，再
      循嗎啡之代謝方式排出體外，且吸食或施打煙毒者，經人
      體代謝作用於8 小時內，即有30％之量排出，24小時之後
      ，續有約剩餘量之90％再排出，72小時之後仍有剩餘微量
      排出，吸食或施打者個人體質不同，其排出時間亦會有差
      異；次按甲基安非他命經口服投與後，約70％於24小時內
      自尿液中排出，其尿液內甲基安非他命成分之檢出，與其
      投與甲基安非他命方式、投與量、個人體質、採尿時間、
      檢測儀器之精密有關，通常採尿液是否呈陽性反應，應以
      投與後24小時所採為宜，一般可驗出甲基安非他命成分之
      最長時間為1 日至5 日。是依上開說明，佐以被告前揭尿
      液檢驗報告，被告自白於前揭時間分別施用第一級毒品海
      洛因、第二級毒品甲基安非他命各1 次等語，足認被告自
      白核與事實相符，堪可採為論罪科刑之依據。
（三）被告前因施用毒品案件，經本院以94年度毒聲字第710 號
      裁定送觀察、勒戒後，認無繼續施用毒品之傾向，於95年
      4 月14日執行完畢釋放，並由臺灣彰化地方法院檢察署檢
      察官以95年度毒偵緝字第52號為不起訴處分確定，此有臺
      灣高等法院被告前案紀錄表及臺灣彰化地方法院檢察署刑
      案資料查註紀錄表各1 份在卷可考。其乃於觀察、勒戒執
      行完畢後5 年內再犯本件施用第一級、第二級毒品之犯行
      ，依毒品危害防制條例第23條第2 項之規定，即應依法追
      訴、審判。本件事證明確，被告犯行洵堪認定，應予依法
      論科。
三、核被告甲○○所為，係犯毒品危害防制條例第10條第1 項之
    施用第一級毒品罪及同條第2 項之施用第二級毒品罪。其施
    用第一、二級毒品而持有之低度行為，各為施用第一、二級
    毒品之高度行為所吸收，均不另論罪。被告所犯上開2 罪間
    ，犯意各別，行為殊異，應分論併罰。爰審酌被告前因施用
    毒品犯行曾經觀察、勒戒，竟又再行施用毒品，未見收斂、
    警惕之意，顯見其意志薄弱，惡行非輕，惟念被告犯後自始
    坦承犯行、施用之次數，且施用毒品固戕害個人健康至深，
    然對他人權益之侵害仍屬有限等一切情狀，分別量處如主文
    所示之宣告刑，並就其施用第二級毒品部分，諭知易科罰金
    之折算標準。末中華民國96年罪犯減刑條例已於96年7 月16
    日施行，而本件被告分別所犯之前揭2 罪均係在96年4 月24
    日以前，且並無中華民國96年罪犯減刑條例所定不適用減刑
    之情形，故均應依該條例第2 條第1 項第3 款、第7 條、第
    9 條之規定，就被告上揭2 宣告刑分別諭知減得之刑，並諭
    知易科罰金之折算標準，且定其應執行刑，諭知易科罰金之
    折算標準。
四、公訴意旨另略以：被告於96年2 月26日晚上11時許起至同年
    2 月28日上午11時許止，除上開經本院判決有罪之施用海洛
    因1 次犯行外，另在彰化縣田尾鄉路旁等處，接連施用第一
    級毒品海洛因多次，因認被告此部分另涉有毒品危害防制條
    例第10條第1 項之罪嫌。按犯罪事實應依證據認定之，無證
    據不得認定犯罪事實，刑事訴訟法第154 條第2 項定有明文
    ；復按被告之自白，不得作為有罪判決之唯一證據，仍應調
    查其他必要之證據，以察其是否與事實相符，刑事訴訟法第
    156 條第2 項亦有明文。訊據被告固坦認有此部分施用海洛
    因多次之犯行，然查：於94年2 月2 日修正公布之刑法，已
    自95年7 月1 日起生效施行，修正後刑法已廢除連續犯之規
    定，又依現行刑法對於上開反覆實施犯罪模式之對應處置，
    除合於「接續犯」或「包括一罪」之情形外，則僅能依數罪
    併罰之規定個別處斷。再依最高法院86年臺上字第3295號判
    例意旨，數行為於同時同地或密切接近之時地實施，侵害同
    一之法益，各行為之獨立性極為薄弱，依一般社會健全觀念
    ，在時間差距上，難以強行分開，在刑法評價上，以視為數
    個舉動之接續施行，合為包括之一行為予以評價，較為合理
    ，方屬接續犯之範疇，足見「接續犯」之成立，係以時、空
    密接性為前提要件，即透過對於同一法益之同種類侵害行為
    繼續不間斷之實行，業已稀釋個別行為之獨立性，致使刑法
    評價時將之視為單一、整體之犯罪行為，以符合社會一般人
    對於行為概念之認知，並與行為人之犯罪目的相互結合；至
    於學理上「包括一罪」概念中，與施用毒品之犯罪型態較有
    關聯者，應屬「集合犯」之態樣，此即依一般社會通念，特
    定犯罪行為具有反覆實施之特性，立法者於制定刑罰法律之
    初，亦已認知該種行為類型之反覆性，而有意藉由法條中客
    觀構成要件之行為要素，涵括上開具有反覆實施特性之數個
    犯罪行為，仍僅接受一次刑法之評價為已足。然施用毒品犯
    罪，或為零星偶一之施用，或長期不間斷的反覆施用，均有
    其可能性，是自難認立法者於制定刑罰法律之初，已認知施
    用毒品行為必屬具反覆性之犯罪，且有意藉由法條中客觀構
    成要件之行為要素，涵括上開具有反覆實施特性之數個犯罪
    行為。況實務上最高法院歷來僅將專以觸犯該等法條之罪，
    為其日常生活之職業者之常業犯，認為其性質上屬多數行為
    之集合犯，在法律上將之擬制為一罪（即學理上稱之實質上
    一罪，最高法院92年臺上字5115號判決、92年臺上字第4959
    號判決、93年臺上字第3609號判決、94年臺上字第4567號判
    決意旨參照）。而本次刑法修正既依據「刑罰公平原則」之
    考量，刪除有關連續犯之規定，並將含有連續犯性質之常業
    犯一併全數刪除（參見刑法修正草案總說明），因此，多次
    施用毒品犯罪之行為，則應回歸一般刑法上行為單、複數之
    認定，而予論罪科刑，較稱妥適；且反覆施用毒品多次之行
    為，在95年7 月1 日修正刑法施行以前，實務上均認定為連
    續犯，並非集合犯，自亦不可能因95年7 月1 日施行之修正
    刑法已刪除連續犯之規定，而將之改認定為集合犯。從而，
    公訴人起訴此部分被告施用海洛因多次之各次罪嫌之間，及
    上開被告所涉施用海洛因多次之罪嫌與前開經本院判決有罪
    之被告施用海洛因1 次之犯行之間，均應各屬另行起意之數
    罪關係，尚難認屬集合犯之包括一罪或接續犯之一罪關係，
    且公訴人起訴被告此部分所涉施用海洛因多次之罪嫌，除被
    告之惟一自白外，並無其他證據足以佐認與事實相符，依前
    開刑事訴訟法所定之證據法則，自尚難逕單以被告之自白，
    認定被告確有此部分施用海洛因多次之行為，而以被告之上
    開自白作為該部分有罪判決之唯一證據。此外，復查無其他
    積極之證據足認被告有何此部分之施用海洛因多次之犯行，
    惟公訴人認此部分與前開被告經判決有罪之施用海洛因1 次
    之犯行間，具有包括一罪之關係，爰不另為無罪之諭知。
據上論斷，應依刑事訴訟法第273 條之1第1項、第299條第1項前
段，毒品危害防制條例第10條第1 項、第2 項、第23條第2 項，
刑法第11條前段、第41條第1 項前段、第51條第5 款，中華民國
96 年 罪犯減刑條例第2 條第1 項第3 款、第7 條、第9 條，判
決如主文。
本案經檢察官莊佳瑋到庭執行職務。
中　　華　　民　　國　　96　　年　　8 　　月　　24　　日
                  刑事第八庭    法  官  林秉暉
以上正本證明與原本無異。
如不服本判決，應於判決送達後10日內，向本院提出上訴書狀，
上訴書狀應「敘述具體上訴理由」，並按他造當事人之人數附繕
本。「切勿逕送上級法院」。
中　　華　　民　　國　　96　　年　　8 　　月　　24　　日
                                書記官  梁高賓
毒品危害防制條例第10條
施用第一級毒品者，處6月以上5年以下有期徒刑。
施用第二級毒品者，處3年以下有期徒刑。
